【裁判字號】    90,上易,3218
【裁判日期】    901119
【裁判案由】    賭博
【裁判全文】
臺灣高等法院刑事判決                            九十年度上易字第三二一八號
    上  訴  人
    即  被  告  甲○○
                丁○○
                丙○○
    右三人共同
    選任辯護人  陳伊甄律師
                張修誠律師
    上  訴  人
    即  被  告  乙○○
    選任辯護人  許進德律師
右上訴人因賭博案件，不服臺灣板橋地方法院九十年度易字第一八三四號，中華民國
九十年七月二十五日第一審判決（起訴案號：臺灣板橋地方法院檢察署八十九年度偵
字第一六九四八號）提起上訴，本院判決如左：
    主  文
原判決關於甲○○、丁○○、丙○○、乙○○部分均撤銷。
甲○○、丁○○、丙○○、乙○○共同以賭博為常業，累犯，甲○○、丁○○、丙○○各處有期徒刑陸月併科罰金壹萬元，有期徒刑如易科罰金，罰金如易服勞役，均以
佰元折算壹日。乙○○處有期徒刑伍月，如易科罰金，以佰元折算壹日。扣案如
附表所示之物（除附表編號十八新台幣貳拾伍萬元部分外）均沒收。
    事  實
一、甲○○曾於民國八十六年間因賭博案件，經臺灣板橋地方法院以八十六年度易字
    第六五三八號判決判處有期徒刑三月確定，於八十七年五月十五日執行完畢；丁○○於八十六年間因賭博案件，經臺灣板橋地方法院以八十六年度易字第六五三
    八號判決判處有期徒刑六月，併科罰金一萬元確定，於八十七年五月十九日執行
    完畢；丙○○於八十六年間因賭博案件，經臺灣板橋地方法院以八十六年度易字
    第六五三八號判決判處有期徒刑五月，經臺灣高等法院駁回上訴確定，於八十七
    年十一月三十日執行完畢；乙○○於八十六年間因傷害案件，經臺灣板橋地方法
    院以八十六年度訴字第九三號判決判處有期徒刑六月確定，於八十六年七月二十
    三日執行完畢；詎均不知悔改，復夥同竇瑞安、王志銘、吳毓祺、蘇志謀、吳毓
    霖、吳清總及曹鴻裕共十一人（按吳毓祺、蘇志謀、吳毓霖、吳清總、曹鴻裕，
    分別經臺灣板橋地方法院各處有期徒刑六月，如易科罰金，均以三百元折算一日
    確定。黃世明、謝鎔輿、陳其良、蔡孟里、徐清妹分別經臺灣板橋地方法院，各
    處有期徒刑四月，如易科罰金，均以三百元折算一日確定）。，均明知未依電子
    遊戲場業管理條例規定辦理營利事業登記者，不得經營電子遊戲場業，竟共同基
    於經營電子遊戲場及常業賭博之犯意聯絡，以每股新臺幣（下同）二十萬元之代
    價，每人認購不等股份，共同集資四百萬元，並推派竇瑞安為負責人，自八十九
    年七月十五日起，在臺北縣新莊市○○路○段七號之二樓（三樓則為辦公室）松
    鶴柏青哥電玩店之公眾得出入之場所，設置電動賭博機具「柏青哥」五十三台、
    「超九」二十台、「金撲克」十四台、「賓果」十人座一台，與不特定之顧客賭
    博財物，其賭博方法係由賭客以現金購買代幣，持代幣至機台以一比二之比例換
    取鋼珠，或以一比二之比例請現場服務員開分，每次押注若干分，若押中可贏得
    倍數不等之分數，賭客可憑贏得之分數或鋼珠洗分兌換積分卡，再持積分卡向現
    場負責人竇瑞安或店長黃世明以二比一之比例兌換現金，若未押中則分數由機台
    沒入，賭資歸甲○○等人所有，並分別自同年七月底、八月一日、八月十五日、
    八月十六日起以每月月薪二萬一千元之代價僱佣與渠等有犯意聯絡之黃世明（同
    年七月底起）擔任店長，陳其良（同年七月二十三日起）、謝鎔輿（同年八月一
    日起）、蔡孟里（同年八月十五日起）及徐清妹（同年八月十六日起）為員工，
    分別負責開分、洗分、看管店面、清潔及賭博機具簡易維修等工作，而共同與不
    特定之顧客賭博財物，並均以之為常業。嗣於同年九月六日二時許，為警在上址
    二樓當場查獲，並扣得如附表編號一之十六號所示之物，旋警方前往上址三樓搜
    索時，適甲○○、丁○○、丙○○、乙○○等在該處泡茶、聊天，並於警方尚未
    發覺彼等為該電玩店股東時，向警方自首表示為該店股東而接受裁判，並由警方
    查扣如附表編號十七、十八號所示之物。
二、案經甲○○、丁○○、丙○○、乙○○自首，及經臺北縣警察局新莊分局報請台
    灣板橋地方法院檢察署檢察官偵查起訴。
    理  由
一、右揭事實，業據被告甲○○、丁○○、丙○○、乙○○於偵審中坦承不諱，所供
    互核相符，復與同案被告竇瑞安、王志銘、吳毓祺、蘇志謀、吳毓霖、吳清總、
    曹鴻裕、黃世明、謝鎔輿、陳其良、蔡孟里及徐清妹於偵審中供承之情節相符，
    且渠等所供互核均相符合，並有如附表所示之物扣案可證，及現場照片八幀附卷
    足稽。事證明確，被告犯行均堪認定。
二、按未依電子遊戲場業管理條例規定辦理營利事業登記者，不得經營電子遊戲場業
    ，違反者應予處罰，電子遊戲場業管理條例第十五條、第二十二條分別定有明文
    。查被告未依電子遊戲場業管理條例辦理營利事業登記，而在上址非法經營電子
    遊戲場業，即違反電子遊戲場業管理條例第十五條規定，且擺設電子遊戲賭博機
    具高達八十八台，並以該電子遊戲機具為賭具，與不特定賭客賭博財物，顯係均
    恃以維生，核其所為，均係犯電子遊戲場業管理條例第二十二條之罪及刑法第二
    百六十七條之常業賭博罪。被告甲○○、丁○○、丙○○、乙○○等就上開犯行
    間，與同案被告竇瑞安、王志銘、吳毓祺、蘇志謀、吳毓霖、吳清總、曹鴻裕、
    黃世明、謝鎔輿、陳其良、蔡孟里及徐清妹間，均有犯意聯絡及行為分擔，為共
    同正犯。又渠等所犯上開電子遊戲場業管理條例第二十二條之罪及常業賭博罪間
    ，有方法結果之關係，為牽連犯，應依刑法第五十五條後段規定從一重之常業賭
    博罪處斷。又按刑法第六十二條規定對於未發覺之罪自首而受裁判者，減輕其刑
    ，而所謂發覺，係指有偵查犯罪職權之公務員已知悉犯罪事實與犯罪之人而言，
    而所謂知悉，固不以確知其為犯罪之人為必要，但必其犯罪事實，確實存在，且
    為該管公務員所確知，始屬相當，如犯罪事實並不存在而懷疑其已發生，或雖已
    發生，而為該管公務員所不知，僅係推測其已發生而與事實巧合，均與已發覺之
    情形有別（參照最高法院七十五年台上字第一六三四號判例）。查本件係民眾寫
    信向臺灣板橋地方法院檢察署檢舉右開處所經營電玩店，經檢察官指揮檢察事務
    官及鐵路警察局員警於右揭時間至右開處所查察，當場於臺北縣新莊市○○路○
    段七號之二樓查獲如附表編號一至十六號所示之物，嗣被告甲○○、丁○○、乙○○、丙○○等人，係在偵查機關查獲上開無人之電玩店後，至上址三樓，見彼
    等於該處聚會、泡茶、聊天，經檢察官及員警訊之在該處作何事，渠等即稱伊等
    係二樓賭博電玩店股東，之前偵查機關尚不知被告等人為犯罪之人，應堪認定，
    從而被告甲○○、丁○○、乙○○、丙○○係於犯罪未發覺前自首，自應依刑法
    第六十二條減輕其刑。另被告甲○○曾於八十六年間因賭博案件，經臺灣板橋地
    方法院以八十六年度易字第六五三八號判決判處有期徒刑三月確定，於八十七年
    五月十五日執行完畢；被告丁○○於八十六年間因賭博案件，經臺灣板橋地方法
    院以八十六年度易字第六五三八號判決判處有期徒刑六月，併科罰金一萬元確定
    ，於八十七年五月十九日執行完畢；被告丙○○於八十六年間因賭博案件，經臺
    灣板橋地方法院以八十六年度易字第六五三八號判決判處有期徒刑五月，經臺灣
    高等法院駁回上訴確定，於八十七年十一月三十日執行完畢，被告乙○○於八十
    六年間因傷害案件，經臺灣板橋地方法院以八十六年度訴字第九三號判決判處有
    期徒刑六月確定，於八十六年七月二十三日執行完畢；有臺灣高等法院檢察署刑
    案紀錄簡覆表在卷可按，其受有期徒刑執行完畢五年以內，再犯本件有期徒刑以
    上之罪，均為累犯，均應依刑法第四十七條之規定加重其刑，並先加後減之。
三、扣案如附表編號一至四所示之物，係當場賭博之器具，附表編號五所示之物，係
    在兌換籌碼處之財物，均應依刑法第二百六十六條第二項，不問屬於犯人與否，
    沒收之；附表編號六至十六所示之物，係被告甲○○、丁○○、丙○○、乙○○
    及同案被告竇瑞安、王志銘、吳毓祺、蘇志謀、吳毓霖、吳清總、曹鴻裕、甲○○、丁○○、乙○○、丙○○等人所有之物，而供犯本件賭博罪所用之物，應依
    刑法第三十八條第一項第二款之規定沒收；附表編號十七所示之八十四萬元是各
    股東出資後所剩之餘額，為被告等股東所有，為預供犯罪所用之物，由同案被告
    丙○○保管，應依刑法第三十八條第一項第二款之規定沒收之；附表編號十八號
    所示之物，其中八十三萬元係電玩店之營業所得，係因賭博犯罪所得之物，由同
    案被告丙○○保管，應依刑法第三十八條第一項第三款之規定沒收之（以上等情
    業據同案被告竇瑞安供明在卷）；另附表編號十八號中二十五萬元係同案被告曹
    鴻裕向電玩店之借款，且查獲之際，尚在其持有之中，乃其私人之財物，自不得
    宣告沒收，應予敘明。
四、原審據以論罪科刑，固非無見，惟查：（一）、原審認被告甲○○、丁○○、丙○○、乙○○等人，非係於犯罪未發覺前自首，不得依刑法第六十二條規定減輕
    其刑，殊有未當。（二）、又原審認定附表編號十七所示之物現金八十四萬元，
    係電玩店營業所得，為被告等股東所有，係因賭博犯罪所得之物，依刑法第三十
    八條第一項第三款之規定沒收之；附表編號十八所示之物，其中八十三萬元係電
    玩店之資本餘額，均係被告等股東之出資額，即電玩店之資金，為預供犯罪所用
    之物，依刑法第三十八條第一項第二款之規定沒收之，均有未洽如前述，又就其
    中二十五萬元部分係同案被告曹鴻裕向電玩店之借款，且查獲之際，尚在其持有
    之中，本不得宣告沒收原審亦宣告沒收，竟予宣告沒收，亦有誤會。被告甲○○
    、丁○○、丙○○、乙○○四人上訴主張伊等係自首，為有理由，自應由本院予
    以撤銷改判。爰分別審酌被告甲○○、丁○○、丙○○、乙○○之素行、犯罪之
    動機、目的、手段、智識程度、所查扣機台數量高達八十八台，顯係大規模營業
    ，危害社會匪淺及犯罪後態度良好等一切情狀，分別量處如主文第二項所示之刑
    ，並諭知有期徒刑易科罰金，罰金易服勞役之標準。又被告甲○○、丁○○、丙○○、乙○○行為後，刑法第四十一條業於九十年一月十日修正公布施行，於同
    年一月十二日生效，依修正後之第四十一條第一項前段之規定，得易科罰金之範
    圍由犯最重本刑為三年以下有期徒刑以下之刑之罪，擴大為犯最重本刑為五年以
    下有期徒刑以下之刑之罪，依刑法第二條第一項前段之規定，本件如主文第二項
    所示之有期徒刑部分應適用裁判時之修正後刑法第四十一條第一項前段規定，諭
    知易科罰金之折算標準。
據上論斷，應依刑事訴訟法第三百六十九條第一項前段、第三百六十四條、第二百九
十九條第一項前段，電子遊戲場業管理條例第二十二條、刑法第二條第一項前段、第
十一條前段、第二十八條、第二百六十七條、第五十五條、第四十七條、第四十一條
第一項、第四十二條第二項、第六十二條、第二百六十六條第二項、第三十八條第一
項第二款、第三款，罰金罰鍰提高標準條例第一條前段、第二條，判決如主文。
本案經檢察官郭啟東到庭執行職務。
中    華    民    國  九十      年    十一        月      十九          日
                              臺灣高等法院刑事第二十一庭
                                  審判長法  官  葉  騰  瑞
                                        法  官  黃  國  忠
                                        法  官  江  國  華
右正本證明與原本無異。
不得上訴。
                                        書記官  吳  碧  玲
中      華      民      國    九十    年    十一      月      二十      日
附錄本案論罪科刑法條全文
電子遊戲場業管理條例第二十二條：
違反第十五條規定者，處行為人一年以下有期徒刑、拘役或科或併科新臺幣五十萬元
以上二百五十萬元以下罰金。
刑法第二百六十六條
在公共場所或公眾得出入之場所賭博財物者，處一千元以下罰金，但以供人暫時娛樂
之物為賭博者，不在此限。（罰金數額已依罰金罰鍰提高標準條例提高為十倍）
當場賭博之器具與在賭檯或兌換籌碼處之財物，不問屬於犯人與否，沒收之。
刑法第二百六十七條
以賭博為常業者，處二年以下有期徒刑，得併科一千元以下罰金。
附表：
┌───┬──────────┬──────┬─────────────┐
│編號  │扣案物品名稱        │數量        │備註                      │
├───┼──────────┼──────┼─────────────┤
│一    │柏青哥電子遊戲機具（│五十三台    │係當場賭博之器具          │
│      │含ＩＣ板五十三塊）  │            │                          │
├───┼──────────┼──────┼─────────────┤
│二    │超九電子遊戲機具（含│二十台      │同右                      │
│      │ＩＣ板二十塊）      │            │                          │
├───┼──────────┼──────┼─────────────┤
│三    │金撲克電子遊戲機具（│十四台      │同右                      │
│      │含ＩＣ板十四塊）    │            │                          │
├───┼──────────┼──────┼─────────────┤
│四    │賓果十人座電子遊戲機│一台        │同右                      │
│      │具（含ＩＣ板十一塊，│            │                          │
│      │起訴書誤載為一塊）  │            │                          │
├───┼──────────┼──────┼─────────────┤
│五    │現金（即賭資）      │四萬七千零四│係在兌換籌碼處之財物      │
│      │                    │十五元      │                          │
├───┼──────────┼──────┼─────────────┤
│六    │監視器螢幕          │二台        │係被告等所有而供犯本件賭博│
│      │                    │            │罪所用之物。              │
│      │                    │            │                          │
│      │                    │            │                          │
│      │                    │            │                          │
├───┼──────────┼──────┼─────────────┤
│七    │監視器              │七台        │同右                      │
├───┼──────────┼──────┼─────────────┤
│八    │畫面切割器          │一台（起訴書│同右                      │
│      │                    │誤載為七台）│                          │
├───┼──────────┼──────┼─────────────┤
│九  │錄影機              │一台        │同右                      │
├───┼──────────┼──────┼─────────────┤
│十    │積分卡              │六百四十四張│同右                      │
├───┼──────────┼──────┼─────────────┤
│十一  │編號卡              │四十六張    │同右                      │
├───┼──────────┼──────┼─────────────┤
│十二  │代幣                │十五袋（每袋│同右                      │
│      │                    │二十八公斤，│                          │
│      │                    │起訴書誤載為│                          │
│      │                    │二．八公斤）│                          │
│      │                    │及一萬七千枚│                          │
├───┼──────────┼──────┼─────────────┤
│十三  │員工名冊            │一本        │同右                      │
├───┼──────────┼──────┼─────────────┤
│十四  │柏青哥機台主控電腦  │一台        │同右                      │
├───┼──────────┼──────┼─────────────┤
│十五  │電腦主機（賓果機台）│二台        │同右                      │
├───┼──────────┼──────┼─────────────┤
│十六  │電腦營幕（賓果機台）│二台        │同右                      │
├───┼──────────┼──────┼─────────────┤
│十七  │現金                │八十四萬元  │係松鶴柏青哥電玩店之資本額│
│      │                    │            │，為預供犯罪所用之物（由同│
│      │                    │            │案被告丙○○保管）。      │
├───┼──────────┼──────┼─────────────┤
│十八  │現金                │一百零八萬元│其中八十三萬元係電玩店之營│
│      │                    │            │業所得，為犯罪所得之物（由│
│      │                    │            │被告曹鴻裕保管）；另二十五│
│      │                    │            │萬元係被告曹鴻裕向電玩店之│
│      │                    │            │借款（由同案被告曹鴻裕保管│
│      │                    │            │ ）。                     │
└───┴──────────┴──────┴─────────────┘


司法院資訊處製作；財團法人民間司法改革基金會備份。
